【裁判字號】    99,訴,607
【裁判日期】    990511
【裁判案由】    毒品危害防制條例
【裁判全文】
臺灣板橋地方法院刑事判決               99年度訴字第607號
公  訴  人  臺灣板橋地方法院檢察署檢察官
被      告  乙○○
上列被告因毒品危害防制條例案件，經檢察官提起公訴（99年度
偵字第2929號），本院判決如下：
    主  文
乙○○幫助施用第一級毒品，處有期徒刑伍月，如易科罰金，以
新台幣壹仟元折算壹日。扣案0000000000號行動電話
壹支，沒收之。又幫助施用第二級毒品，處有期徒刑參月，如易
科罰金，以新台幣壹仟元折算壹日。扣案0000000000
號行動電話壹支，沒收之。應執行有期徒刑柒月，如易科罰金，
以新台幣壹仟元折算壹日。扣案0000000000號行動電
話壹支，沒收之。
    事  實
一、乙○○明知海洛因、安非他命分別係毒品危害防制條例所列
    管之第一級、第二級毒品，非經許可，均不得擅自施用或持
    有，因其友人丙○○有施用海洛因及安非他命之習性，曾委
    託乙○○代為購買海洛因及安非他命，乙○○竟基於幫助施
    用第一級毒品海洛因（下均簡稱海洛因）及幫助施用第二級
    毒品安非他命（下簡稱安非他命）之犯意：
  (一)於九十八年十一月八日晚間某時許，在臺北縣中和市○○街
    二七號十二樓之二住處內，替丙○○向真實姓名年籍不詳綽
    號「寶蛋」之成年男子購買新台幣（下同）一千元之內含已
    加水稀釋之海洛因（重量不詳）注射針筒二支後，隨即以其
    使用之0000000000號行動電話通知丙○○，丙○
    ○即至乙○○住處向乙○○拿取上開注射針筒二支，並交付
    一千元予乙○○，以此方式幫助丙○○施用海洛因一次。
  (二)復於九十八年十一月十一日某時許，替丙○○向真實姓名年
    籍不詳綽號「寶蛋」之成年男子購買五百元之安非他命（重
    量不詳）後，以其使用之0000000000號行動電話
    與丙○○聯絡，丙○○於翌日即九十八年十一月十二日晚上
    某時許，至乙○○上開住處向乙○○拿取上開甲基安非他命
    ，並交付五百元予乙○○，以此方式幫丙○○施用甲基安非
    他命一次。嗣於九十九年一月七日下午四時二十分許，為警
    持搜索票，在上開住處查獲乙○○，並扣得乙○○所有之內
    含海洛因殘渣（量微無法秤重）之夾鏈袋一個、注射針筒二
    支、行動電話號碼0000000000號（起訴書誤為0
    000000000號）行動電話一支。
二、案經臺北市政府警察局大安分局報告臺灣板橋地方法院檢察
    署檢察官偵查起訴。
    理  由
壹、證據能力部分：
一、按刑事訴訟法第一百五十九條第一項規定，被告以外之人於
    審判外之言詞或書面陳述，除法律有規定外，不得作為證據
    。本案證人丙○○於警詢中之證述，係屬被告以外之人於審
    判外之言詞陳述，復查無依法得為證據之情事，故無證據能
    力。
二、又被告以外之人於偵查中向檢察官所為之陳述，除顯有不可
    信之情況者外，得為證據。刑事訴訟法第一百五十九條之一
    第二項定有明文。查，證人丙○○於偵查中之證述，業經具
    結，其證述內容均為其親身之見聞，並查無有顯不可信之情
    況，揆諸上開法文說明，其上開偵查中證述應有證據能力。
貳、實體部分：
一、訊據被告乙○○固坦承有於上開時、地交付上開海洛因、安
    非他命予丙○○，惟辯稱：海洛因、安非他命都是與丙○○
    合資向綽號「寶蛋」之男子購買，是丙○○拿錢給我，請我
    去幫他買的云云。然查：
  (1)上開事實，業據證人丙○○於偵查及本院審理中證述明確，
    且有被告所使用之0000000000號行動電話於九十
    八年十一月九日上午十二時三十六分零五秒、九十八年十一
    月十二日晚上十一時四十九分十二秒，與證人丙○○所使用
    之0000000000號行動電話間之通話監聽譯文（見
    偵查卷第五三、五六頁）在卷足資佐。
  (2)證人丙○○於偵查中證稱：「我跟乙○○拿了二針海洛因回
    家，有給乙○○一千元，是他幫我跟別人調的」、「是在九
    十八年十一月八日晚上，我到乙○○家中，我拿給他一千元
    ，他拿二個含針筒的海洛因給我」、「我去乙○○家拿的（
    安非他命），我拿五百元給他，他幫我去拿的」等語（見偵
    查卷第八四、八五頁）；其於本院審理中證稱：「毒品是我
    請被告幫我買的」、「我與他聊天時，他會問我想不想用，
    因為我在他家大樓擔任警衛工作，所以他都會下來跟我聊天
    」、「我們之前聊天時，他問我要不要毒品，我就說有了再
    講，是到了他有毒品了，才聯絡我的」、「因為之前有好幾
    次，我將錢拿給他，我等了好幾個小時，有時候就沒有毒品
    ，然後再將錢還給我」、「購買海洛因的那次，是他剛好有
    朋友來，他打電話給我說有東西了，問我要不要，我說好，
    然後我就上去了，我付錢給乙○○一千元，然後乙○○拿了
    兩針給我，現場他有一位朋友在他那裡」、「（九十八年十
    一月九日上午十二時三十六分零五秒監聽內容）沒有意見，
    這是我跟乙○○的對話內容沒錯，是在前一天乙○○打電話
    給我，他說他有海洛因，叫我將錢帶過去，然後他給了我兩
    針，然後我現場用了一針後我就回家了，隔天我就打電話給
    他說好像少了一針。」、「當時乙○○的朋友有在場」、「
    乙○○講他朋友來了，然後我上樓，就有毒品了」、「（九
    十八年十一月十一日下午三時十二分四十二秒、晚上七時二
    十六分三十五秒、九十八年十一月十二日晚上九時五十分零
    九秒、晚上十時五十四分四十五秒、晚上十一時四十九分十
    二秒監聽內容）沒有意見，這就是我跟乙○○的對話內容沒
    錯」、「後來我到乙○○家裡是拿到五百元的安非他命，我
    也有在當場付錢給他五百元，當天他朋友也有在場，後來我
    覺得安非他命的量太少，所以再請他幫我弄中牌，也就是再
    弄五百元安非他命的意思」、「這二次都是乙○○打電話給
    我，我就上去他家拿毒品」等語（見本院九十九年四月二十
    七日審判筆錄第四至十三頁），依上開證人丙○○證述內容
    可知，其雖非係於取得上開海洛因、安非他命之事前，特別
    委請被告代為購買該海洛因、安非他命，然係因擔任被告住
    處社區警衛工作，於之前即曾委請被告代為購買毒品，但被
    告未能代為購回毒品，而將價金退回給證人丙○○，證人丙
    ○○因而告知被告有了毒品時再通知，被告始於有毒品來源
    後，以電話通知證人丙○○至其住處拿取毒品，證人丙○○
    因而於上開時、地向被告取得上開海洛因、安非他命。
  (3)又經本院當庭勘驗被告所使之0000000000號行動
    電話監聽錄音光碟結果，於九十八年十一月十一日下午三時
    十二分四十二秒，被告以電話通知證人丙○○稱：「我們要
    出去了，這樣好了，我給你留一毛，要不要？」，證人丙○
    ○答以：「這二天不能用」、「你幫我留到，過二天再找你
    」，被告答以：「好好好，幫你留一毛喔」等語，同日晚上
    七時二十六分三十五秒，證人丙○○再聯絡被告稱：「我明
    天再去拿好了」、「我明天再跟你算」等語，翌日即九十八
    年十一月十二日晚上九時五十分零九秒，證人丙○○聯絡被
    告稱：「你幫我留了沒有」，被告答以：「有啊」，證人丙
    ○○並詢問被告何時可以回到家等語，其後於同日晚上十時
    五十四分四十五秒雙方再次電話聯絡，證人丙○○稱其身體
    很難受，問被告回到家否，被告答以馬上回去，請證人丙○
    ○可以前往其住處了等語，有本院九十九年四月二十日勘驗
    筆錄在卷足資佐證，並經本院當庭播放光碟內容查明屬實；
    證人丙○○於本院審理中復證稱：「這就是我跟乙○○的對
    話內容沒錯」、「後來我到乙○○家裡是拿到五百元的安非
    他命，我也有在當場付錢給他五百元，當天他朋友也有在場
    」等語（見本院九十九年四月二十七日審判筆錄第十一頁）
    。足見被告係先於九十八年十一月十一日電話中詢問證人丙
    ○○是否須要幫其留毒品安非他命，於證人丙○○應允後，
    被告始幫證人丙○○取得毒品安非他命，翌日（十二日）晚
    上十時五十四分雙方通完電話後，證人丙○○再前往被告住
    處拿取，核與證人丙○○上開證述稱係其委請被告代為購買
    毒品等語相符。
  (4)證人丙○○於本院審理中復證稱其於取得上開海洛因後，隨
    即有在被告住處施用一針等語，及其於取得上開安非他命施
    用後，還請被告幫忙再拿五百元等語（見本院九十九年四月
    二十七日審判筆錄第七頁），顯見證人丙○○於取得上開毒
    品後，已有施用。至依據本院勘驗被告所使之000000
    0000號行動電話監聽錄音光碟結果，於九十八年十一月
    九日上午十二時三十六分零五秒、及九十八年十一月十二日
    晚上十一時四十九分十二秒之被告與證人丙○○通話內容中
    ，證人丙○○雖有向被告抱怨於昨天（九十八年十一月八日
    ）拿取之內含海洛因針筒，好像少了一針等語、及當晚（九
    十八年十一月十二日晚上）所拿取之安非他命太少了等語（
    見同上本院勘驗筆錄），惟證人丙○○於本院審理中證稱：
    「他拿給我時，海洛因已經放到針筒裡面，我有拿到二支針
    筒，裡面已經摻水，所以我不知道海洛因的重量多少」、「
    他跟我說海洛因一針大概五百元。安非他命他有地方可以拿
    ，若要買的話，差不多五百元、一千元就可以」、「因為我
    想說一千元可以買到三針，結果他說一千元大概就二針。安
    非他命的部分，我也是隨便講講，我想說看可不可以拿多一
    點，沒有就算了」、「我是想說可不可以再給我一點，想佔
    他的便宜」、「我不清楚被告是否有賺取利益」（見上開本
    院九十九年四月二十七日審辦筆錄第五至七、十二頁），顯
    見證人丙○○並不知悉被告所交付之海洛因、安非他命數量
    是否有所短少，亦不知悉被告是否從中獲利。此外，亦無其
    他證據證明被告有利用替證人丙○○購買上開海洛因、安非
    他命之機會，從中牟取利益之情事，附此敘明。
  (5)綜上，本件事證明確，被告上開犯行洵堪認定，應予依法論
    科。
二、論罪科刑部分：
（一）查被告行為後，刑法第四十一條業於九十八年十二月三十
      日修正公布，於九十九年一月一日施行。修正前刑法第四
      十一條第八項規定：「第一項至第三項規定，於數罪併罰
      ，其應執行之刑未逾六個月者，亦適用之」，修正後規定
      ：「第一項至第四項及第七項之規定，於數罪併罰之數罪
      均得易科罰金或易服社會勞動，其應執行之刑逾六個月者
      ，亦適用之」，比較修正前後之規定，以修正後之規定，
      較有利於被告，是依刑法第二條第一項但書規定，應適用
      修正後之法律。
（二）按無償受他人委託，代為購買毒品後交付委託人，以便利
      、助益委託人施用者，為幫助施用；苟以便利、助益委託
      人販賣者，則為幫助販賣。其行為人於購入毒品之始，即
      係為委託人而持有，並非購入後始另行起意，交付而移轉
      毒品之所有權予委託人，此與轉讓毒品，係指原未受他人
      委託而基於為自己之意思購買後，始起意將其所有之毒品
      ，以移轉所有權之意思交付他人之情形，顯然有別（最高
      法院九十八年度台上字第三六七０號判決意旨參照）。查
      被告乙○○係因證人丙○○曾告知有了毒品時再通知，被
      告始於有毒品來源後，以電話通知證人丙○○於上開時、
      地向被告拿取上開海洛因、安非他命，且無證據證明被告
      有從中牟利等情，有如前述，是核其所為，分別係犯刑法
      第三十條第一項前段、毒品危害防制條例第十條第一項之
      幫助施用第一級毒品罪，及刑法第三十條第一項前段、毒
      品危害防制條例第十條第二項之幫助施用第二級毒品罪。
      又被告幫助施用第一級毒品海洛因、幫助施用第二級毒品
      安非他命前持有海洛因、安非他命之低度行為，分別為幫
      助施用海洛因及幫助施用安非他命之高度所吸收，均不另
      論罪。公訴意旨認被告上開交付海洛因之行為部分，係犯
      毒品危害防制條例第八條第一項之轉讓第一級毒品罪，尚
      有未洽，惟起訴之基本犯罪事實同一，爰依法變更起訴法
      條。被告所犯上開二罪間，犯意各別，罪名互殊，應予分
      論併罰。又被告幫助施用第一、二級毒品犯行，係屬幫助
      犯，爰依刑法第三十條第二項規定，就其所犯幫助施用第
      一、二級毒品罪，均減輕其刑。爰審酌被告幫助他人施用
      第一、二級毒品，不僅戕害他人身心，亦對社會治安造成
      危害，應予非難，兼衡被告犯罪之動機、目的、及犯罪後
      態度等一切情狀，分別量處如主文所示之刑，並諭知易科
      罰金之折算標準，及定其應執行刑，並諭知易科罰金折算
      標準，以資懲儆。
（三）扣案行動電話號碼0000000000號行動電話一支
      ，為供被告為本案幫助施用第一、二級毒品犯行所用之物
      ，且為被告所有，業據其供明在卷（見本院九十九年四月
      二十七日審辦筆錄第十四頁），爰依刑法第三十八條第一
      項第二款規定，宣告沒收之。另按沒收係附隨於主刑，必
      該沒收物品與其所宣告主刑，具有關連性，方能諭知沒收
      （最高法院八十七年度台上字第一六七八號判決意旨參照
      ）。復按刑分主刑及從刑，主刑如不成立，從刑即失其附
      麗；沒收為從刑之一種，自應附隨於主刑存在，故毒品危
      害防制條例第十八條第一項所謂「查獲」之第一、二級毒
      品，係指經有罪判決書事實欄認定與被告犯罪事實有關之
      毒品而言（最高法院九十四年度台上字第五九八四號判決
      意旨參照）。查，本件扣案之之內含海洛因殘渣（量微無
      法秤重）之夾鏈袋一個、注射針筒二支，固均為被告所有
      ，惟均與本案被告幫助施用海洛因、安非他命之犯行無關
      ，揆諸上開說明，自無庸於本件被告宣告刑項下，併予宣
      告沒收或沒收銷燬之，附此敘明。
據上論斷，應依刑事訴訟法第二百九十九條第一項前段、第三百
條，毒品危害防制條例第十條第一項、第二項，刑法第二條第一
項但書、第十一條、第三十條第二項、第五十一條第五款、第四
十一條第一項前段、第八項（修正後）、第三十八條第一項第二
款，判決如主文。
本案經檢察官甲○○到庭執行職務。
中    華    民    國    99    年    5     月    11    日
                  刑事第九庭  審判長法  官  白光華
                                    法  官  楊志雄
                                    法  官  賴彥魁
以上正本證明與原本無異。
如不服本判決應於收受判決後10日內向本院提出上訴書狀，並
應敘述具體理由。其未敘述上訴理由者，應於上訴期間屆滿後
20日內向本院補提理由書（均須按他造當事人之人數附繕本）
「切勿逕送上級法院」。
                                    書記官  莊川億
中    華    民    國    99    年    5     月    12    日
附錄本案論罪科刑法條全文：
中華民國刑法第30條
幫助他人實行犯罪行為者，為幫助犯。雖他人不知幫助之情者，
亦同。
幫助犯之處罰，得按正犯之刑減輕之。
毒品危害防制條例第10條
施用第一級毒品者，處 6 月以上 5 年以下有期徒刑。
施用第二級毒品者，處 3 年以下有期徒刑。

司法院資訊處製作；財團法人民間司法改革基金會備份。
